---
layout: lesson
root: ..
---

```{r, include = FALSE}
source("chunk_options.R")
```

# Travailler avec des dates dans R

## Classes pour dates et temps

Il existe 3 classes de date/temps dans R: `Date`, `POSIXct` et `POSIXlt`.

### Date

`Date` est la classe la plus simple, utilisée quand on n'a qu'une date et pas de
temps.
Pour rappel, les langages de programmation utilisent une date "origine" pour
indexer les dates.
L'origine est le 1970-01-01, qui est le jour zéro (et non 1).
Attention qu'Excel place la date origine au 1900-01-01 (qui est le jour 1 et non
0) (sous Windows; sous Mac Excel débute le 1904-01-01...).
De plus Excel compte un jour en trop: le 29 février 1900 qui n'existe pas.

```{r date}
# create a date
dt1 <- as.Date("2015-05-06")
dt1

# format
dt2 <- as.Date("10/05/2015", format = "%m/%d/%Y")
dt2

# Excel data
as.Date(42128, origin = "1900-01-01")

# difference between dates
dt2 - dt1
difftime(dt2, dt1, units = "weeks")

dt1 + 10

vector.dt <- as.Date(c("2015-05-06", "2015-05-16", "2015-05-26"))
vector.dt
diff(vector.dt)

seq(dt1, length = 4, by = "week")

# internal integer representation
unclass(dt1)
```

### POSIXt

Il y a deux types POSIXt: POSIXct et POSIXlt.
`ct` veut dire "calendar time" (enregistrant les secondes depuis l'origine) et
`lt` "local time" (enregistrant la date selon une liste d'attributs).


```{r posix}
dtx1 <- as.POSIXct("2015-05-06 14:30:45")
dtx1

dtx2 <- as.POSIXct("06052015 14:30:45", format = "%d%m%Y %H:%M:%S")
dtx2

# time zone:
dtx3 <- as.POSIXct("2015-05-06 14:30:45", tz = "GMT")
dtx3

dtx4 <- as.POSIXlt("2015-05-06 14:30:45")
dtx4
unclass(dtx4)
```

> **Truc:** Noter le format de date utilisé jusqu'à présent. Pour plus d'infos,
> cf. `?strftime`.

> **Truc:** Il faut utiliser `Date` ou `POSIXct` dans un `data frame`.

## Manipulation de dates avec `lubridate`

"Makes working with dates fun instead of frustrating".

```{r lubridate}
library(lubridate)
dtl1 <- ymd_hms("2015-05-06 14:30:45")
dtl1

dtl2 <- dtl1 + days(5)
dtl2

month(dtl1)
```

Lubridate considère 4 types d'objets: `instants`, `intervals`, `durations` et
`periods`.

### Instant

Un `instant` est un moment spécifique dans le temps.

```{r instant}
now()

# last day of the month
ceiling_date(now(), unit = "month") - days(1)

# morning?
am(now())

# instant in different time zone
with_tz(now(), "Europe/Paris")
```

### Intervals, durations, periods

Un `interval` est le temps entre deux instants.
Une `duration` est le temps écoulé exactement, mesuré en secondes.
C'est le temps absolu entre  deux évènements.
Une `period` est le temps relatif entre deux évènements.

```{r interval}
# interval
int1 <- as.interval(dtl1, dtl2)
int1
int1/ddays(1)

ymd("2015-06-01") %within% int1

# duration
five.m <- dminutes(5)
five.m

# period
two.w <- weeks(2)
two.w
```

Autre package: `chron`.

---
**Information additionnelle**

[lubridate](http://www.jstatsoft.org/v40/i03/paper)
