---
layout: lesson
root: ..
---

```{r, include = FALSE}
source("chunk_options.R")
```

# Gestion de données dans R (I)

## Types et structures de données

Contrairement à d'autres logiciels statistiques, `R` utilisent plusieurs
structures de données telles que les vecteurs, les listes, les matrices, les
facteurs, les `data frames` et les `arrays`.
Il est important de les comprendre car ce sont des objets que vous créez et
manipulez régulièrement dans `R`.
La
[leçon](https://dhaine.github.io/2014-11-06-fmv/novice/epi/01-data-structures.html)
de l'atelier Sotware Carpentry du GREZOSP sert de référence ici.

## Sélection de variables

```{r import-health}
health <- read.csv(file = "health.csv")
```

Si on ne spécifie rien à `R`, toutes les variables (colonnes) seront
sélectionnées.

```{r var-selectall}
summary(health)
```

Les colonnes (comme les lignes) peuvent aussi être référencées par leur position
(index) indiquée entre crochets: `health[lignes, colonnes]`.
Un index négatif permet d'exclure une colonne.

```{r var-selectindex, eval=FALSE}
summary(health[, 2])
summary(health[, c(2, 3, 5)])
summary(health[, c(2:5)])
summary(health[, -1])
summary(health[, -c(1, 4)])
```

Une colonne peut aussi être sélectionnée par son nom.

```{r var-selectname, eval=FALSE}
summary(health[, "age"])
```

On peut aussi utiliser la notation `$`.

```{r var-selectdollar, eval=FALSE}
summary(health$age)
```

Pour éviter d'écrire tout le temps le nom du `data frame`, on peut utiliser la
fonction `attach`, et ensuite ne plus référer que le nom de la variable.
Ou utiliser `with` qui combine `attach` et `detach`.

```{r var-selectattach, eval=FALSE}
attach(health)
summary(age)
detach(health)

with(health, summary(age))
```

Enfin on peut utiliser la fonction `subset`.

```{r var-selectsubset, eval=FALSE}
summary(subset(health, select = c(age, lactation)))
```

Dernière manière: via le *package* [`dplyr`](https://github.com/hadley/dplyr).

```{r var-selectdplyr, eval=FALSE}
library(dplyr)
summary(select(health, age, lactation))
```

## Sélection d'observations

La sélection d'observation (lignes) se fait de la même manière que pour les
colonnes.

Si on ne spécifie rien, toutes les lignes seront sélectionnées.

```{r row-selectall}
summary(health)
```

Les lignes peuvent être référencées par leur position (index) indiquée entre
crochets: `health[lignes, colonnes]`. 
Un index négatif permet d'exclure une ligne.

```{r row-selectindex, eval=FALSE}
summary(health[1:10, ])
```

On peut utiliser l'information d'une colonne pour sélectionner certaines lignes.

```{r row-selectname, eval=FALSE}
summary(health[health$lactation == 2, ])
```

Enfin on peut utiliser la fonction `subset`.

```{r row-selectsubset, eval=FALSE}
summary(subset(health, subset = lactation == 2))
```

Dernière manière avec `dplyr`:

```{r row-selectdplyr, eval=FALSE}
summary(filter(health, lactation == 2))
summary(filter(health, lactation == 2, disease == "da"))
summary(filter(health, lactation == 2 | lactation == 4, disease == "da"))
```

On peut combiner la sélection des lignes et des colonnes.

```{r select, eval=FALSE}
summary(health[1:10, 2:3])
summary(subset(health, subset = disease == "da", select = age))
summary(health %>% filter(disease == "da") %>% select(age))
```

