---
layout: lesson
root: ..
---

```{r, include = FALSE}
source("chunk_options.R")
```

# Gestion de données dans R (II) - Opérations sur les variables et observations

## Transformation de variables

Contrairement à d'autres logiciels statistiques, `R` peut transformer des
données et les analyser en même temps.

```{r import-health}
library(gapminder)
str(gapminder)
head(gapminder)
summary(gapminder$pop / 10^6)
```

Les différentes opérations disponibles dans `R` sont données dans le tableau
suivant.

| Addition | `x + y` |
| Soustraction | `x - y` |
| Multiplication | `x * y` |
| Division | `x / y`|
| Opérateur puissance | `x^2` |
| Racine carrée | `sqrt(x)` |
| Exponentielle en base 10 | `10^x` |
| Exponentielle en base `e` | `exp(x)` |
| Logarithme en base 10 | `log10(x)` |
| Logarithme naturel | `log(x)` |
| Arrondi | `round(x)` |

On peut créer une nouvelle colonne reprenant la population exprimée en million:

```{r}
gapminder$pop6 <- with(gapminder, pop / 10^6)
gapminder <- transform(gapminder, pop6 = pop / 10^6)
library(dplyr)
gapminder <- mutate(gapminder,
                    pop6 = pop / 10^6,
                    pop3 = pop6 * 1000)
population <- transmute(gapminder, pop6 = pop / 10^6)
```

## Renommer les variables

Les noms des colonnes (variables) (et aussi des observations --- lignes) sont
des attributs du `data frame`. Ils peuvent donc être manipulés facilement.

```{r attr}
str(attributes(gapminder))
names(gapminder)
```

On peut remplacer un nom par un autre soit en utilisant le nom de la colonne
soit en utilisant son index.

```{r rename-base}
names(gapminder[names(gapminder) == "pop3"]) <- "newPop3"
names(gapminder[8]) <- "verynewPop3"
```

On peut aussi utiliser la fonction `rename` des *packages* `dplyr`, `reshape` ou
`plyr`.

```{r rename-hadley}
gapminder <- dplyr::rename(gapminder, pop3 = verynewPop3)
# install.packages("reshape")
library(reshape)
gapminder <- rename(gapminder, c(pop6 = "npop6", pop3 = "npop3"))
library(plyr)
gapminder <- rename(gapminder, replace = c("npop6" = "pop6", "npop3" = "pop3"))
```

## Recodage de variables

### Variable continue à variable catégorique

Différentes possibilités sont offertes. En utilisant un contrôle de structure
(`if-else`):

```{r recode-ifelse}
gapminder$century <- ifelse(gapminder$year > 2000, "21st century", "20th century")

gapminder$century[gapminder$year <= 2000] <- "20th century"
gapminder$century[gapminder$year > 2000] <- "21st century"

gapminder$century <- factor(gapminder$century)
```

En utilisant la fonction `cut`:

```{r recode-cut}
gapminder$decade <- cut(gapminder$year,
                        breaks = seq(1950, 2010, 10),
                        labels = c("50s", "60s", "70s", "80s", "90s", "00s"))
```

Par défaut l'intervalle est ouvert à gauche et fermé à droite (1950, 1960]. Pour
faire l'inverse, utiliser l'option `right = FALSE`.

En utilisant la fonction `cut2` du *package* `Hmisc`:

```{r recode-cut2}
# install.packages("Hmisc")
library(Hmisc)
gapminder$decade2 <- cut2(gapminder$year, seq(1950, 2010, 10))
```

Avec la fonction `recode` du *package* `car`:

```{r recode-car}
# install.packages("car")
library(car)
gapminder$century2 <- recode(gapminder$year, "1950:2006 = 'before'; 2007 = 'now'")
```

### Catégorique à catégorique

```{r recode-cat}
gapminder$century3[gapminder$century == "21st century"] <- "now"
gapminder$century3[gapminder$century == "20th century"] <- "before"
```

Ou avec les fonctions `revalue` et `mapvalue` de `plyr`:

```{r recode-plyr}
gapminder$century4 <- revalue(gapminder$century,
                              c("20th century" = "before", "21st century" = "now"))
gapminder$continent2 <- mapvalues(gapminder$continent,
                                  from = c("Africa", "Americas", "Asia", "Europe",
                                           "Oceania"),
                                  to = c("old", "new", "old", "old", "new"))

str(gapminder)
```

## Doublons

```{r dup-create}
gapminder2 <- rbind(gapminder, gapminder[1:2, ])
```

La fonction `unique` permet de retirer les lignes qui sont dupliquées.

```{r unique}
nodup <- unique(gapminder2)
```

On peut créer une variable qui indique quelles lignes sont dupliquées. La valeur
`TRUE` indique les lignes dupliquées.

```{r duplicated}
gapminder2$dup <- duplicated(gapminder2)
```

On peut supprimer les lignes dupliquées à partir de cette nouvelle information:

```{r noduplicated}
gapminder3 <- gapminder2[!gapminder2$dup, ]
```

