---
layout: lesson
root: ..
---

```{r, include = FALSE}
source("chunk_options.R")
```

# Gestion de données dans R (III) - Agrégation et combinaisons de données

## La famille de fonctions `apply`

Ces fonctions comprennent:

```{r, eval = FALSE}
apply
by
lapply
tapply
sapply
```

### apply

`apply` applique une fonction à chaque ligne ou colonne d'une matrice.
C'est une manière facile d'obtenir les valeurs marginales.
La fonction suit la syntaxe suivante: `apply(object, dimension, function)`.


```{r import-health}
library(gapminder)
```

```{r apply, eval=FALSE}
# 1 is the row index
# 2 is the column index
apply(gapminder[1:10, 4:6], 1, sum)  # row totals
apply(gapminder[, 4:6], 2, sum)  # column totals
```

Il y a des fonctions pratiques basées sur `apply`: `rowSums(x)`, `colSums(x)`,
`rowMeans(x)`, `colMeans(x)`, `addmargins`. 

```{r rowsums, eval=FALSE}
rowSums(gapminder[1:10, 4:6])
```

### by

`by` applique une fonction à un sous-groupe d'un  data frame.

```{r by, eval=FALSE}
by(gapminder$lifeExp, gapminder$year, summary)
```

### tapply

`tapply` applique une fonction à un sous-ensemble d'un vecteur.

```{r tapply, eval=FALSE}
tapply(gapminder$lifeExp, gapminder$year, mean)
tapply(gapminder$lifeExp, data.frame(gapminder$continent, gapminder$year), mean)
```

`tapply()` retourne un array; `by()` retourne une liste. 

### lapply

Ce que ça fait: retourne une liste de la même longueur que l'input.
Chaque élément de l'output est le résultat de l'application de la fonction sur
l'élément correspondant.

```{r lapply, eval=FALSE}
lapply(gapminder[1:10, 4:6], sum)
```

### sapply

`sapply` est une version "user-friendly" de `lapply` et retourne une liste de
matrice quand c'est approprié.

```{r sapply, eval=FALSE}
x <- sapply(gapminder[1:10, 4:6], mean)
x
class(x)
```

## Agrégation de données

### aggregate

```{r aggreg, eval=FALSE}
aggregate(lifeExp ~ continent + year, data = gapminder, FUN = mean)
```

### table

```{r table, eval=FALSE}
t1 <- table(gapminder$country)
t1
t2 <- table(gapminder$country, gapminder$continent)
t2

prop.table(t1)
prop.table(t2)
prop.table(t2, margin = 2)
```

Voir aussi `xtabs()`, `ftable()` ou `CrossTable()` (dans le package `gmodels`).

### Ajouter une colonne

Avec `merge`:

```{r mergeAgg, eval=FALSE}
meanLife <- aggregate(lifeExp ~ continent + year, data = gapminder, FUN = mean)
library(dplyr)
meanLife <- rename(meanLife, meanLife = lifeExp)
gapminder2 <- merge(gapminder, meanLife, by = c("continent", "year"))
```

Avec le package `reshape2`:

```{r melt, eval=FALSE}
library(reshape2)
mgapminder <- melt(gapminder)
```

```{r cast, eval=FALSE}
dcast(mgapminder, continent ~ variable, mean)
```

Avec `reshape2`, on crée une version "fondue" (`melt`) du jeu de données qui est
ensuite "coulée" (`.cast`) en un objet avec l'orientation désirée.
Avec `melt` on divise les variables en des variables d'identification (`id
variables`) et des variables qui seront analysées (mesurées).

Avec le package `dplyr`:

```{r dplyr, eval=FALSE}
library(dplyr)
by.continent <- group_by(gapminder, continent)
summarise(by.continent, n = n(), meanLife = mean(lifeExp))
```

## Combinaisons de données

On peut joindre deux jeux de données qui ont les mêmes variables:

```{r split, eval=FALSE}
asia <- gapminder[gapminder$continent == "Asia", ]
europe <- gapminder[gapminder$continent == "Europe", ]
eurasia <- rbind(asia, europe)
```

Si une ou plusieurs variables sont manquantes, on peut utiliser la fonction
`rbind.fill` du package `plyr`:

```{r rbindfill, eval=FALSE}
asia$lifeExp <- NULL
library(plyr)
eurasia2 <- rbind.fill(asia, europe)
```

On a vu précédemment l'utilisation de `merge` pour joindre deux jeux de données.
Si on ne spécifie pas `by`, la correspondance sera opérée sur toutes les
variables portant le même nom.

## Réorientation d'un jeu de données

Avec `tidyr`:

```{r tidyr, eval=FALSE}
library(tidyr)
gapminder.wide <- spread(gapminder[, 1:4], year, lifeExp)
gapminder.long <- gather(gapminder.wide, year, lifeExp, 3:14)
```

Avec `reshape2`:

```{r reshape2, eval=FALSE}
library(reshape2)
gapminder.long2 <- melt(gapminder.wide,
                        id.vars = c("country", "continent"),
                        variable.name = "year",
                        value.name = "lifeExp")
gapminder.wide2 <- dcast(gapminder.long,
                         country + continent ~ year,
                         value.var = "lifeExp")
```
